臺灣桃園地方法院刑事判決　　　　　　　110年度訴字第208號
公　訴　人　臺灣桃園地方檢察署檢察官
被　　　告　呂櫂育


選任辯護人　劉政杰律師
上列被告因違反毒品危害防制條例案件，經檢察官提起公訴（10
9 年度偵字第27157 、33114 、33146 號），本院判決如下：
    主  文
呂櫂育販賣第三級毒品，處有期徒刑壹年玖月；又販賣第三級毒
品，處有期徒刑壹年拾月；又販賣第三級毒品，處有期徒刑壹年
拾月；又販賣第三級毒品，未遂，處有期徒刑壹年拾壹月。應執
行有期徒刑叁年。
扣案如附表一編號1 、2 及附表二編號1 、2 所示之物均沒收；
未扣案之犯罪所得新臺幣壹仟柒佰伍拾元沒收，於全部或一部不
能沒收或不宜執行沒收時，追徵其價額。
    事  實
一、呂櫂育明知3,4-亞甲基雙氧苯基乙基胺丁酮（Eutylone、bk
    -EBDB ，起訴書誤載為「3,4-亞甲基雙氧苯基甲胺丁酮Buty
    lone、bk-MBDB 」，應予更正）及3,4-亞甲基雙氧苯基乙基
    胺戊酮（N-Ethylpentylone）為毒品危害防制條例所規定之
    第三級毒品，不得販賣或持有，竟基於販賣第三級毒品以營
    利之犯意，以其所有之附表一編號1 、2 所示行動電話2 支
    登入通訊軟體WeChat（微信），再以暱稱「可達鴨」與暱稱
    為「小螞蟻」之沈德偉語音通話或訊息聯繫之後，而分別為
    下列行為：
  ㈠於民國109 年6 月24日上午8 時7 分許後之某時，在桃園市
    中壢區西園路77巷附近，以新臺幣（下同）350 元之價格，
    販賣含有3,4-亞甲基雙氧苯基乙基胺丁酮、3,4-亞甲基雙氧
    苯基乙基胺戊酮成分之彩虹菸（下稱彩虹菸）1 支給予沈德
    偉。
  ㈡於109 年6 月30日凌晨2 時48分許後之某時，在桃園市中壢
    區西園路71巷口附近停車場，以700 元之價格，販賣彩虹菸
    2 支給予沈德偉。
  ㈢於109 年7 月3 日凌晨1 時30分許後之某時，在桃園市中壢
    區西園路71巷口附近停車場，以700 元之價格，販賣彩虹菸
    2 支給予沈德偉。
  ㈣於109 年8 月初某日，在桃園市中壢區西園路77巷附近，以
    一包3,600 元之價格（18支，每支200 元），向姓名年籍均
    不詳之成年男子販入如附表二編號1 、2 所示彩虹菸共4 包
    ，再經由朋友詢問他人有無購買彩虹菸之意願，擬伺機以每
    支350 元之價格，出售予不特定之人藉以牟利，惟其尚未賣
    出之前，於同年8 月19日中午12時40分許，為警持本院所核
    發之搜索票至桃園市○鎮區○○街000 號5 樓、中壢區西園
    路77巷33號2 樓等處執行搜索，當場扣得如附表一、二所示
    之物而未遂，始悉上情。
二、案經新北市政府警察局永和分局報告臺灣桃園地方檢察署檢
    察官偵查起訴。
    理  由
壹、證據能力部分：
    本案據以認定被告呂櫂育犯罪之供述證據，其中屬於傳聞證
    據之部分，檢察官、被告及辯護人在本院審理時均未爭執其
    證據能力，復經本院審酌認該等證據之作成無違法、不當或
    顯不可信之情況，非供述證據亦查無公務員違背法定程序而
    取得之情事，揆諸刑事訴訟法第158 條之4 反面解釋、第15
    9 條至第159 條之5 之規定，均有證據能力。
貳、實體部分：
一、事實認定之理由及依據：
  ㈠就事實欄一、㈠㈡㈢被訴販賣彩虹菸部分：
    被告就上開販賣彩虹菸給予沈德偉之事實，迭於警詢、偵查
    及本院審理時坦承不諱（見27157 號偵卷第46頁、49-50 頁
    、128-130 頁；本院卷第130-131 頁、197-198 頁），核與
    證人沈德偉於警詢及偵查中之證述情節相符（見27157 號偵
    卷第9 頁、12-14 頁、116-119 頁），並有通訊軟體WeChat
    對話紀錄擷圖（編號13、14、17、21-23 ）1 份在卷可稽（
    見27157 號偵卷第20-22 頁），復有附表一編號1 、2 所示
    之物扣案可佐，足認被告上開任意性自白與事實相符，堪予
    採憑。此外，被告販賣上開彩虹菸之利潤為100 元、200 元
    ，亦據其於本院準備程序中供述明確（見本院卷第131 頁）
    ，堪認被告確有販賣彩虹菸以營利之意圖，甚為明顯。
  ㈡就事實欄一、㈣被訴意圖營利而販入彩虹菸，但未及賣出即
    被查獲部分：
    被告就上開販入彩虹菸之後，擬伺機以高於販入價格出售予
    不特定人，惟其尚未賣出之前，為警持本院所核發之搜索票
    查獲之事實，迭於警詢、偵查及本院審理時坦承不諱（見27
    157 號偵卷第45頁、126-127 頁；本院卷第130-132 頁、19
    7-199 頁），並有新北市政府警察局永和分局搜索扣押筆錄
    暨扣押物品目錄表影本1 份、彩虹菸照片1 張在卷可憑（見
    27157 號偵卷第67-71 頁、98頁），復有如附表二編號1 、
    2 所示之物扣案可佐，且上開扣案物經鑑定，檢出含有3,4-
    亞甲基雙氧苯基乙基胺丁酮或3,4-亞甲基雙氧苯基乙基胺戊
    酮等成分，有臺北榮民總醫院109 年9 月30日毒品成分鑑定
    書㈠影本1 份附卷可考（見27157 號偵卷第149 頁），確係
    混有第三級毒品無訛，足認被告上開任意性自白與客觀事實
    相符，堪以採信。又被告在販入彩虹菸15包之後，其中3 包
    已由其個人吸食完畢，其他經由朋友詢問他人有無購買意願
    之事實，業據被告於本院準備程序中供述在卷（見本院卷第
    132 頁），衡以被告尚能明白交待彩虹菸之去向，且屬不利
    於己之陳述，應認與事實相符，況附表二編號3 所示香菸8
    包，未驗出含有上開毒品成分，有臺北榮民總醫院109 年9
    月30日毒品成分鑑定書㈡影本1 份在卷可佐（見27157 號偵
    卷第151 頁），是起訴書犯罪事實欄一、㈣漏論或誤認及此
    ，應予補充或更正如前。此外，被告當初以每支200 元之價
    格，向姓名年籍均不詳之成年男子購入彩虹菸之後，擬伺機
    以每支350 元之價格，再行出售以賺取利潤乙節，亦據被告
    於本院準備程序中供述明確（見本院卷第131-132 頁），堪
    認被告確有意圖營利而販入彩虹菸之犯意，至為灼然。
  ㈢綜上所述，本件事證明確，被告犯行洵堪認定，均應依法論
    科。
二、論罪科刑：
  ㈠新舊法比較：
    被告於事實欄一、㈠㈡㈢行為後，毒品危害防制條例第4 條
    第3 項、第17條第2 項規定，已於109 年1 月15日修正公布
    ，並自同年7 月15日生效施行，第4 條第3 項法定刑由「處
    7 年以上有期徒刑，得併科新臺幣700 萬元以下罰金」，修
    正為「7 年以上有期徒刑，得併科新臺幣1,000 萬元以下罰
    金」；且第17條第2 項要件則由「犯第4 條至第8 條之罪於
    偵查及審判中均自白者」，修正為「犯第4 條至第8 條之罪
    於偵查及歷次審判中均自白者」，是經比較新舊法之結果，
    此部分適用修正前之規定，對被告較為有利，依刑法第2 條
    第1 項前段規定，自應適用修正前之舊法論處。
  ㈡罪名：
    按行為人意圖營利而購入毒品，主觀上認知係為銷售營利，
    客觀上並有購入毒品之行為，如已對外銷售，即屬販賣行為
    之具體實現。對外銷售，自買賣毒品之二面關係以觀，須藉
    由如通訊設備或親洽面談與買方聯繫交易，供買方看貨或與
    之議價，以實現對特定或可得特定之買方銷售；至於對不特
    定人或特定多數人行銷，進行宣傳、廣告，以招攬買主之情
    形（例如在網路上或通訊軟體「LINE」群組，發布銷售毒品
    之訊息以求售），因銷售毒品之型態日新月異，尤以現今網
    際網路發達，透過電子媒體或網路方式宣傳販毒之訊息，使
    毒品之散布更為迅速，依一般社會通念，其惡性已對於販賣
    毒品罪所要保護整體國民身心健康之法益，形成直接危險，
    應認開始實行足以與販賣毒品罪構成要件之實現具有必要關
    聯性之行為，已達著手販賣階段（最高法院109 年度台上大
    字第4861號裁定可資參照）。被告向姓名年籍均不詳之成年
    男子販入如附表二編號1 、2 所示彩虹菸4 包之後，再經由
    朋友詢問他人有無購買彩虹菸之意願，業如前述，則依最高
    法院上開裁定意旨，應認為已著手於販賣第三級毒品之行為
    。核被告所為，就事實欄一、㈠㈡㈢部分，均係犯修正前毒
    品危害防制條例第4 條第3 項之販賣第三級毒品罪；另就事
    實欄一、㈣部分，係犯毒品危害防制條例第4 條第6 項、第
    3 項之販賣第三級毒品未遂罪。其販賣第三級毒品既遂或未
    遂前持有3,4-亞甲基雙氧苯基乙基胺丁酮或3,4-亞甲基雙氧
    苯基乙基胺戊酮之行為，因卷內並無證據證明純質淨重合計
    20公克以上（或毒品危害防制條例修正後之5 公克以上），
    自無「為販賣之高度行為所吸收，不另論罪」之問題。
  ㈢刑之加重、減輕：
  ⒈被告向姓名年籍均不詳之成年男子販入第三級毒品，並已著
    手經由朋友詢問他人有無購買之意願，但因尚未及賣出即遭
    員警查獲，為未遂犯，爰依刑法第25條第2 項規定，就事實
    欄一、㈣部分減輕其刑。
  ⒉又被告就其販賣第三級毒品既遂及未遂等犯行，於偵查中及
    本院審理時均自白，已合於毒品危害防制條例第17條第2 項
    修正前、後減刑之規定，自應就事實欄一、㈠㈡㈢部分減輕
    其刑，且事實欄一、㈣部分遞減之。
  ⒊另同為販賣第三級毒品之人，其原因動機不一，犯罪情節未
    必盡同，或有大盤毒梟者，亦有中、小盤之分，甚或僅止於
    吸毒者友儕間為求互通有無之有償轉讓者亦有之，其販賣行
    為所造成危害社會之程度自屬有異，法律科處此類犯罪，所
    涉販賣第三級毒品之法定最低本刑卻同為「七年以上有期徒
    刑」，不可謂不重。於此情形，自非不可依客觀之犯行與主
    觀之惡性二者加以考量情狀，是否有可憫恕之處，而適用刑
    法第59條之規定酌量減輕其刑，期使個案裁判之量刑，能斟
    酌至當，符合比例原則。被告就事實欄一、㈠㈡㈢所示販賣
    第三級毒品之犯行，固值非難，惟衡以單次販賣彩虹菸之數
    量為1 支、2 支，各次販賣對價亦僅350 元、700 元，且獲
    得利潤各是100 元、200 元，實未獲取重大利益，與販賣毒
    品謀取鉅額獲利或查獲大量毒品之情形有別，販賣對象亦僅
    沈德偉一人，尚非大盤、中盤大量散布販賣之情形，衡酌上
    述各情，認被告此部分所犯販賣第三級毒品罪，經依修正前
    毒品危害防制條例第17條第2 項規定減輕其刑之後，仍有情
    輕法重之情，在客觀上足以引起一般人之同情，爰依刑法第
    59條規定酌減其刑，並依法各遞減之；但就事實欄一、㈣所
    示販賣第三級毒品未遂之犯行，已依刑法第25條第2 項、修
    正後毒品危害防制條例第17條第2 項規定減輕其刑，業如前
    述，核無情輕法重之情形，認被告此部分所犯販賣第三級毒
    品未遂罪，不再適用刑法第59條規定酌減其刑。
  ⒋此外，被告雖於警詢時陳述其毒品來源係簡訊暱稱為「大桃
    園中壢歡樂送」之人，並提供電話號碼供檢警查緝（見2715
    7 號偵卷第44頁），惟經本院函詢臺灣桃園地方檢察署、新
    北市政府警察局永和分局是否已查獲其他正犯或共犯，檢察
    署及分局皆函覆本案尚未查獲被告所述之毒品上游，有臺灣
    桃園地方檢察署110 年8 月20日函、新北市政府警察局永和
    分局110 年8 月20日函各1 份附卷可佐（見本院卷第155 頁
    、157 頁），足見本件尚未因被告供出上游，因而查獲簡訊
    暱稱為「大桃園中壢歡樂送」之共犯，顯與毒品危害防制條
    例第17條第1 項所定「因而查獲其他正犯或共犯」之要件不
    符，即無從適用該項規定減免其刑。
  ㈣量刑：
    爰以行為人之責任為基礎，審酌被告不思以正當途徑獲取金
    錢，無視於國家杜絕毒品危害之禁令，竟鋌而走險販賣彩虹
    菸，除危害國民身體健康及社會風氣外，更助長毒品流通，
    易導致社會危險，且販毒常使施用者經濟、生活地位發生實
    質改變，易造成家庭破裂，甚至被告最後販入大量彩虹菸，
    如進而賣出，更是為害甚廣；惟念及被告坦承全部犯行，犯
    後態度尚可，兼衡事實欄一、㈠㈡㈢所示販賣第三級毒品所
    獲取之利益尚非甚鉅，且附表二編號1 、2 所示彩虹菸4 包
    幸經警方及時查獲而未及賣出，暨被告於本院審理時自述國
    中肄業之智識程度、目前從事外送業、經濟勉持之生活狀況
    等一切情狀，分別量處如主文所示之刑，並本於罪責相當性
    之要求，在刑罰內、外部性界限範圍內，就本案整體犯罪之
    非難評價、各行為彼此間之偶發性、各行為所侵害法益之專
    屬性或同一性予以綜合判斷，暨斟酌犯罪行為之不法與罪責
    程度、對其施以矯正之必要性，爰依法酌定其應執行之刑如
    主文所示，以資懲儆。至於辯護人為被告請求緩刑之宣告等
    語（見本院卷第141 頁），惟因被告所犯之罪經定刑後，刑
    度已逾有期徒刑2 年，自不得為緩刑之宣告，併此敘明。
三、沒收：
  ㈠扣案如附表二編號1 、2 所示之物，均屬第三級毒品，已如
    前述，雖不在毒品危害防制條例第18條第1 項所列應予沒收
    銷燬之毒品種類，惟既仍具有違禁物之性質，自應依刑法第
    38條第1 項規定宣告沒收；且直接用以盛裝上開毒品之包裝
    袋既係用於包裹毒品，防止裸露、逸出、潮濕以便於持有，
    且其等上均沾黏毒品而無從析離，應整體認為係毒品之一部
    ，併予宣告沒收；而因送鑑用罄之部分毒品既已不存在，自
    毋庸為沒收之宣告。
  ㈡扣案如附表一編號1 、2 所示之物，均為被告持以聯繫沈德
    偉販賣第三級毒品所使用之物，亦應依毒品危害防制條例第
    19條第1 項規定宣告沒收。
  ㈢被告販賣第三級毒品之實際所得合計1,750 元（計算式：35
    0 元＋700 元＋700 元＝1,750 元），未據扣案，惟既屬被
    告因犯罪所獲取之財物，當屬犯罪所得，應依刑法第38條之
    1 第1 項前段、第3 項規定宣告沒收，並於全部或一部不能
    沒收或不宜執行沒收時，追徵其價額。
  ㈣至於其餘扣案如附表一編號3 至11，及附表二編號2 、3 所
    示之物，均與被告實施本案犯行無涉，自不得於本案中宣告
    沒收。
據上論斷，應依刑事訴訟法第299 條第1 項前段，修正前毒品危
害防制條例第4 條第3 項、第17條第2 項，毒品危害防制條例第
4 條第6 項、第3 項、第17條第2 項、第19條第1 項，刑法第11
條、第2 條第1 項前段、第25條第2 項、第59條、第51條第5 款
、第38條第1 項、第38條之1 第1 項前段、第3 項、第40條之2
第1 項，判決如主文。
本案經檢察官郭書綺提起公訴，檢察官周彤芬到庭執行職務。
中    華    民    國   110    年    11    月    4     日
                  刑事第十五庭  審判長法  官  林龍輝
                                      法  官  郭于嘉
                                      法  官  吳軍良
以上正本證明與原本無異。
如不服本判決應於收受判決後20日內向本院提出上訴書狀，並應
敘述具體理由。其未敘述上訴理由者，應於上訴期間屆滿後20日
內向本院補提理由書(均須按他造當事人之人數附繕本)「切勿逕
送上級法院」。
                                      書記官  魏妙軒
中    華    民    國   110    年    11    月    4     日
附錄本案論罪科刑法條全文：
修正前毒品危害防制條例第4 條
製造、運輸、販賣第一級毒品者，處死刑或無期徒刑；處無期徒
刑者，得併科新臺幣二千萬元以下罰金。
製造、運輸、販賣第二級毒品者，處無期徒刑或七年以上有期徒
刑，得併科新臺幣一千萬元以下罰金。
製造、運輸、販賣第三級毒品者，處七年以上有期徒刑，得併科
新臺幣七百萬元以下罰金。
製造、運輸、販賣第四級毒品者，處五年以上十二年以下有期徒
刑，得併科新臺幣三百萬元以下罰金。
製造、運輸、販賣專供製造或施用毒品之器具者，處一年以上七
年以下有期徒刑，得併科新臺幣一百萬元以下罰金。
前五項之未遂犯罰之。
毒品危害防制條例第4 條（109 年7 月15日起施行）
製造、運輸、販賣第一級毒品者，處死刑或無期徒刑；處無期徒
刑者，得併科新臺幣三千萬元以下罰金。
製造、運輸、販賣第二級毒品者，處無期徒刑或十年以上有期徒
刑，得併科新臺幣一千五百萬元以下罰金。
製造、運輸、販賣第三級毒品者，處七年以上有期徒刑，得併科
新臺幣一千萬元以下罰金。
製造、運輸、販賣第四級毒品者，處五年以上十二年以下有期徒
刑，得併科新臺幣五百萬元以下罰金。
製造、運輸、販賣專供製造或施用毒品之器具者，處一年以上七
年以下有期徒刑，得併科新臺幣一百五十萬元以下罰金。
前五項之未遂犯罰之。
附表一：
┌──┬─────┬────┬───────────────────┐
│編號│ 物品名稱 │  數量  │            備          註            │
├──┴─────┴────┴───────────────────┤
│以下物品查扣地點：桃園市○鎮區○○街000 號5 樓                    │
├──┬─────┬────┬───────────────────┤
│ 1  │ 行動電話 │  1 支  │IMEI碼：000000000000000 號，Apple ，iP│
│    │          │        │hone 6s ，銀色。                      │
├──┼─────┼────┼───────────────────┤
│ 2  │ 行動電話 │  1 支  │IMEI碼：000000000000000 號，Apple ，iP│
│    │          │        │hone X，黑色。                        │
├──┼─────┼────┼───────────────────┤
│ 3  │ 行動電話 │  1 支  │Apple ，iPhone 6s Plus，黑色。        │
├──┼─────┼────┼───────────────────┤
│ 4  │  存  摺  │  1 本  │合作金庫，帳號：000-0000000000000 號。│
├──┼─────┼────┼───────────────────┤
│ 5  │  存  摺  │  1 本  │中國信託，帳號：000-000000000000號。  │
├──┼─────┼────┼───────────────────┤
│ 6  │  現  金  │4,300 元│                                      │
├──┼─────┼────┼───────────────────┤
│ 7  │  提款卡  │  1 張  │中國信託，VISA卡，卡號：00000000000000│
│    │          │        │79號。                                │
├──┴─────┴────┴───────────────────┤
│以下物品查扣地點：桃園市○○區○○路00巷00號2 樓                  │
├──┬─────┬────┬───────────────────┤
│ 8  │  Ｋ  盤  │  2 個  │                                      │
├──┼─────┼────┼───────────────────┤
│ 9  │  現  金  │ 700 元 │                                      │
├──┼─────┼────┼───────────────────┤
│ 10 │  刮  卡  │  3 張  │                                      │
├──┼─────┼────┼───────────────────┤
│ 11 │監視器主機│  1 組  │                                      │
└──┴─────┴────┴───────────────────┘
附表二：（查扣地點：桃園市○○區○○路00巷00號2 樓）
┌──┬────┬──┬────────────────────────────────────┐
│編號│物品名稱│數量│                        備                    註                        │
├──┼────┼──┼────────────────────────────────────┤
│ 1  │ 彩虹菸 │1 包│檢體編號：C0000000-0                                                    │
│    │        │    │檢體外觀：白色包裝袋1 包（內含香菸12支）                                │
│    │        │    │毛    重：20.5964 公克（含1 個包裝袋及1 張標籤重）                      │
│    │        │    │淨    重：16.6112 公克                                                  │
│    │        │    │取 樣 量： 0.1111 公克                                                  │
│    │        │    │驗 餘 量：16.5001 公克                                                  │
│    │        │    │結果判定：檢出成分①3,4-亞甲基雙氧苯基乙基胺丁酮（Eutylone、bk-EBDB ）  │
│    │        │    │                  ②3,4-亞甲基雙氧苯基乙基胺戊酮（N-Ethylpentylone）    │
│    │        │    │                  ③尼古丁（Nicotine）                                  │
├──┼────┼──┼────────────────────────────────────┤
│ 2  │ 彩虹菸 │3 包│檢體編號：C0000000-0                                                    │
│    │        │    │檢體外觀：白色圓圈及蜜蜂圖案，黑色包裝袋3 包（各包內含香菸18支，共54支）│
│    │        │    │毛    重：94.5744 公克（含3 個包裝袋及3 張標籤重）                      │
│    │        │    │淨    重：81.7083 公克                                                  │
│    │        │    │取 樣 量： 0.0920 公克                                                  │
│    │        │    │驗 餘 量：81.6163 公克                                                  │
│    │        │    │結果判定：檢出成分①3,4-亞甲基雙氧苯基乙基胺戊酮（N-Ethylpentylone）    │
│    │        │    │                  ②尼古丁（Nicotine）                                  │
├──┼────┼──┼────────────────────────────────────┤
│ 3  │ 香  菸 │8 包│檢體編號：C0000000-0                                                    │
│    │        │    │檢體外觀：公獅頭圖案白色包裝袋8 包（各包內含香菸18支，共144 支）        │
│    │        │    │毛    重：235.2495公克（含8 個包裝袋及8 張標籤重）                      │
│    │        │    │淨    重：186.3471公克                                                  │
│    │        │    │取 樣 量：  0.0977公克                                                  │
│    │        │    │驗 餘 量：186.2494公克                                                  │
│    │        │    │結果判定：檢出成分①4-fluoro-3-methyl-alpha-PVP                         │
│    │        │    │                    （4-fluoro-3-methyl-alpha-Pyrrolidinopentiophenone）│
│    │        │    │                  ②尼古丁（Nicotine）                                  │
│    │        │    │【4-fluoro-3-methyl-alpha-Pyrrolidinopentiophenone為卡西酮類（Synthetic │
│    │        │    │cathinones），目前尚未列管。】                                          │
├──┼────┼──┼────────────────────────────────────┤
│ 4  │ 粉  末 │1 包│檢體編號：C0000000-0                                                    │
│    │        │    │檢體外觀：米白色粉末1 包                                                │
│    │        │    │毛    重：0.6196公克（含1 個塑膠袋重）                                  │
│    │        │    │淨    重：0.2915公克                                                    │
│    │        │    │取 樣 量：0.0012公克                                                    │
│    │        │    │驗 餘 量：0.2903公克                                                    │
│    │        │    │結果判定：檢出成分①2-氟-去氯愷他命（2-fluorodeschloroketamine）        │
│    │        │    │                  ②愷他命（Ketamine）                                  │
└──┴────┴──┴────────────────────────────────────┘